【裁判字號】    97,交易,378
【裁判日期】    971231
【裁判案由】    過失傷害
【裁判全文】
臺灣板橋地方法院刑事判決             97年度交易字第378號
公  訴  人  臺灣板橋地方法院檢察署檢察官
被      告  丙○○
上列被告因過失傷害案件，經檢察官提起公訴（97年度偵字第
16099 號），本院判決如下：
    主  文
丙○○因過失傷害人，處有期徒刑月，如易科罰金，以新臺幣
壹仟元折算壹日。
    事  實
一、丙○○未考領小型車普通駕駛執照，竟仍於民國96年10月13
    日中午12時30分許，駕駛車牌號碼為5E-1467 號之自小客車
    沿臺北縣三重市○○路○段往新莊市方向行駛，嗣於上開路
    段595 號前臨時停車時，本應注意汽車臨時停車開啟或關閉
    車門時，應注意行人、其他車輛，並讓其先行，而當時為日
    間有自然光、天氣晴朗、視距良好，路面乾燥、無缺陷亦無
    障礙物，復無不能注意之情事，詎丙○○竟疏未注意同向後
    方有乙○○所駕駛車牌號碼為WSP-676 號之輕型機車直行前
    來，即貿然關閉車門，致其車門與乙○○所駕機車之右把手
    發生擦撞，使乙○○因而人車倒地，受有頭部外傷、右側硬
    腦膜外出血及右側鎖骨骨折之傷害。丙○○肇事後即親自撥
    打電話報警，向警員自首其本人駕車致人受傷之犯行，進而
    接受裁判。
二、案經乙○○之配偶甲○○訴請臺灣板橋地方法院檢察署檢察
    官偵查起訴。
    理  由
一、到場處理交通事故之警員吳定勇所製作之道路交通事故現場
    圖、現場草圖、道路交通事故調查報告表及衛生署台北醫院
    醫師廖俊智、衛生署樂生療養院醫師游慧雯所開立之診斷證
    明書，雖均係被告丙○○以外之人於審判外之陳述，然經本
    院於審判程序調查證據時提示被告並告以要旨後，被告未於
    言詞辯論終結前就證據能力方面聲明異議，且本院審酌警員
    吳定勇及醫師廖俊智、游慧雯則僅係依渠等專業執行職務之
    人，前與被告均無怨隙，衡情當無攀誣構陷被告之動機，渠
    等本於專業所製作之上開文書，具有一定之可信度，上開書
    面陳述如引為證據應屬適當，依刑事訴訟法第159 條之5 規
    定，即均有證據能力，合先敘明。
二、前揭事實業據被告於警詢、偵查及本院審理中均坦承不諱（
    被告原雖於準備程序中爭執是否具有過失，然於審判程序時
    已坦承具有過失），核與證人乙○○、吳定勇於本院審理中
    所為之證述相符，並有現場圖、現場草圖各一紙、道路交通
    事故調查報告表、診斷證明書各二紙、現場及車損照片十二
    幀附卷可稽，是此部分之事實堪以認定。
三、按汽車臨時停車或停車，開啟或關閉車門時，應注意行人、
    其他車輛，並讓其先行，道路交通安全規則第112 條第3 項
    定有明文，被告駕駛汽車自應注意上述道路交通安全規定。
    而事發當時天氣晴朗，日間有自然光、視距良好、路面無缺
    陷及障礙物乙節，亦有前揭道路交通事故調查表在卷可按，
    並無不能注意之情事，詎被告竟疏未注意後方告訴人之來車
    而讓直行之告訴人先行，因而肇生本件事故，並使告訴人受
    有前揭傷害，其具有過失，至為灼然，本件經送臺灣省臺北
    縣區車輛行車事故鑑定委員會鑑定結果，亦同認被告駕駛自
    用小客車，開關車門之際未注意車道上來車為肇事原因，有
    上開鑑定委員會97年4 月30日北縣鑑字第970332號鑑定意見
    書一份在卷可參。據此，本案事證明確，被告犯行堪以認定
    。
四、論罪科刑部分：
(一)核被告所為，係犯刑法第284 條第1 項前段之過失傷害罪。
    本件被告未考領小型車普通駕駛執照，業據其供承在卷，即
    屬無照駕車之情形，並因而肇事致人受傷，應法應負刑事責
    任，即應依道路交通管理處罰條例第86條第1 項之規定加重
    其刑至二分之一。又被告於本件車禍肇事後，犯罪未經發覺
    前，即主動撥打電話報警自首坦承肇事並接受裁判乙節，有
    臺北縣政府警察局三重分局二重派出所警員所製作之交通事
    故肇事人自首情形紀錄表一紙附卷可按，爰依刑法第62條前
    段規定，減輕其刑，並先加後減之。
(二)本院爰審酌被告並無前科，有臺灣高等法院被告前案紀錄表
    一份在卷可按，素行尚可，其未注意後方來車之過失程度、
    告訴人受有頭部外傷、右側硬腦膜外出血及右側鎖骨骨折之
    傷害，傷勢不輕，兼衡被告犯罪後坦承犯行，雖與告訴人以
    新臺幣（下同）五十萬元達成初步調解後，因無法順利向金
    融機構貸得款項致無法和解，然其事發後亦曾先給付告訴人
    新臺幣十萬元慰問金，有收據一份在卷可按，可徵被告並非
    毫無賠償誠意等一切情狀，量處如主文所示之刑，並諭知易
    科罰金之折算標準，以資懲儆。
據上論斷，應依刑事訴訟法第299 條第1 項前段，刑法第284 條
第1 項前段、第62條前段、第41條第1 項前段，刑法施行法第1
條之1 第1 項、第2 項前段，道路交通管理處罰條例第86條第1
項，判決如主文。
本案經檢察官吳宗光到庭執行職務。
中    華    民    國    97    年    12    月    31    日
                        交通法庭  法  官 張紹省
以上正本證明與原本無異。
如不服本判決應於送達後十日內向本院提出上訴狀。
                                  書記官 周雅玲
中    華    民    國    97    年    12    月    31    日
附錄本案所犯法條全文：
中華民國刑法第284條第1項
因過失傷害人者，處六月以下有期徒刑、拘役或五百元以下罰金
，致重傷者，處一年以下有期徒刑、拘役或五百元以下罰金。


司法院資訊處製作；財團法人民間司法改革基金會備份。
